---
title: "Método de trabajo"
output:
  html_document: default
  pdf_document: default
  always_allow_html: yes
  Install missing packages: Yes
---

```{r setup, include=FALSE}
knitr::opts_chunk$set(echo = TRUE)
```

# Preparación de los datos
```{r setup2, echo=FALSE, results = 'asis', warning = FALSE, message=FALSE}

options(warn=-1)
library(xlsx)
library(plyr)
library(tidyquant)
library(janitor)
library(plotly)
library(lattice)

```


Contamos con los datos de la cartera y siniestros de una importante empresa de seguros del mercado  venezolano. Para preparar los datos usaremos varios paquetes de R entre ellos, tidyquant, janitor, plotly y lattice. Se importarán los datos a R para ser preparados con la fución read_csv: 


```{r, warning = FALSE, message=FALSE}
asegurados <- as_tibble(read.csv('data/asegurados.csv', na.strings = "")) %>% clean_names()

siniestros <- as_tibble(read.csv('data/siniestros.csv')) %>% clean_names()

```

Veamos las variables que tenemos en nuestro conjunto de datos de la cartera de asegurados:

```{r}
knitr::kable(str(asegurados))
```
En nuestros datos eliminaremos de la data de la cartera todas aquellas pólizas que contengan valores nulos:

```{r}
asegurados <- asegurados %>% drop_na(nombre)
```

Para este estudio tomaremos sólo aquellas pólizas de coberturas de pérdiadas parciales, por lo que seleccionaremos el campo "tipo_seg_req_des"", sólo  las pólizas con cobertura amplia. Además dado a que en nuestros datos no contamos con la fecha de cancelación para calcular la exposición al riesgo tomaremos sólo las pólizas vigentes en nuestro período de estudio. 


```{r}
asegurados <- asegurados %>% filter(tipo_seg_req_des == 'COBERTURA AMPLIA',
                                    status_poliza == 'VIGENTE')
```



Se deben transformar las variables de fecha al formato de date en R, para que nos sean de utilidad para realizar los cálculos:

```{r,  warning = FALSE, message=FALSE}
asegurados <-
  asegurados %>%
  mutate(
    fechadesde = lubridate::as_date(as.character(fechadesde),
    tz = 'UTC',
    format = '%d/%m/%Y'),
    fechahasta = lubridate::as_date(as.character(fechahasta),
    tz = 'UTC',
    format = '%d/%m/%Y'),
    fe_nac = lubridate::as_date(as.character(fe_nac),
    tz = 'UTC',
    format = '%d/%m/%Y')
  
  )
  
  
  siniestros <- siniestros %>%
  mutate(
    emisionid = lubridate::as_date(as.character(emisionid),
    tz = 'UTC',
    format = '%m/%d/%Y'),
    operacionid = lubridate::as_date(as.character(operacionid),
    tz = 'UTC',
    format = '%m/%d/%Y'),
    avisoid = lubridate::as_date(as.character(avisoid),
    tz = 'UTC',
    format = '%m/%d/%Y')
  )

```

Crearemos un identificador único de la póliza para poder luego usarlo para la identificación de los siniestros, además nos quedaremos sólo con las pólizas unicas de la cartera:

```{r,  warning = FALSE, message=FALSE}
asegurados <-asegurados %>% 
  dplyr::arrange(polizaid, tipo_seg_req_des, fechadesde) %>% 
  mutate(id_poliza = paste(polizaid,
                           as.numeric(tipo_seg_req_des),
                           sep = "_")) %>%  
  dplyr::distinct(id_poliza, .keep_all = TRUE)

siniestros <- siniestros %>%
  mutate(id_poliza = paste(polizaid,
                           as.numeric(tipo_seg_req_des),
                           sep = "_")) 

```


Se seleccionarán aquellas variables que sean relevantes para la aplicación del modelo, y descartaremos las variables nominales o repetitivas:


```{r}
asegurados <- asegurados %>%
  select(
  id_poliza,
  marca,
  modelo,
  año = ano,
  color,
  clasificacion = tipo_veh_aux,
  cero_km,
  cantidad_pasajeros = cant_pasajeros,
  grupo_peso = ton_desc,
  grupo,
  region,
  tipo_poliza = clasedesc,
  suma_asegurada = sumaseg,
  sexo = sexo_1,
  estado_civil = edociv_1,
  fecha_nacimiento = fe_nac,
  fecha_desde = fechadesde,
  fecha_hasta = fechahasta
  ) %>% 
  mutate(edad = round(as_date('2018-08-31') - fecha_nacimiento)/365,0)
```

Para el caso de los siniestros, se tomarán aquellos siniestros que ocurran dentro de la vigencia de la póliza, y sólo seleccionaremos el monto total de los siniestros y la frecuencia.


```{r}
vigencias <- asegurados %>% 
  select(id_poliza, fecha_desde, fecha_hasta)

siniestros<- siniestros %>%
  mutate(monto_siniestro = replace_na(pagado, 0) + replace_na(pendiente_act, 0)) %>% 
  select(id_poliza, 
         fecha_ocurrencia = emisionid, 
         monto_siniestro
         ) %>% 
  left_join(vigencias, by = 'id_poliza') %>% 
  filter(fecha_ocurrencia >= fecha_desde, fecha_ocurrencia <= fecha_hasta) %>% 
  select(id_poliza, monto_siniestro) %>% 
  group_by(id_poliza) %>% 
  dplyr::summarise(numero_siniestros = n(), monto_total_reclamos = sum(monto_siniestro))
```

Unimos el data frame de la cartera al de los siniestros.

```{r}

model_data <- left_join(asegurados, siniestros, by = 'id_poliza')
```

##Análisis exploratorio de datos

```{r}
model_data %>% ggplot(aes(y = suma_asegurada)) + geom_boxplot(outlier.shape = NA)
```



Vamos a ver ahora graficamente como se distribuyen los montos de las sumas aseguradas:

```{r,  warning = FALSE, message=FALSE}
asegurados  %>% 
ggplot(aes(x = log(sumaseg))) +
    geom_histogram(position="identity", 
                   fill = "blue",
                   alpha = 0.5
                   ) +
  labs(title = "Suma Asegurada por póliza", x = "Suma Asegurada en  Bs.S",
                   y = "Frecuencia") +
  theme(
    panel.background = element_rect(fill = "#F5F6E6",
                                colour = "#F5F6E6",
                                size = 0.5, linetype = "solid"),
    panel.grid.major = element_blank(), 
    panel.grid.minor = element_line(size = 0.5, 
                                    linetype = 'solid',
                                    colour = "white") 
    )
```

Veamos las estadísticas descriptivas de estos datos:

```{r, warning = FALSE, message=FALSE}
knitr::kable(
asegurados %>% 
  select(sumaseg) %>% 
  summary()
)
```

Como podemos notar los datos se encuentran muy dispersos, el rango entre las sumas aseguradas es igual `r max(asegurados$sumaseg) - min(asegurados$sumaseg)`, esto debido a la inflación que experimenta Venezuela.

Ahora veamos como se graficamente la distribución de los siniestros:

 ggplot(insured_exposed,aes(x = claim_frequency)) + 
  geom_histogram(fill = "blue", alpha = 0.2)




```{r}
siniestros  %>% 
ggplot(aes(x = pagado)) +
    geom_histogram(position="identity", 
                   fill = "#019FAA",
                   alpha = 0.5
                   ) +
  labs(title = "Siniestros pagados", x = "Siniestros pagados en Bs.S",
                   y = "Frecuencia") +
  theme(
    panel.background = element_rect(fill = "#F5F6E6",
                                colour = "#F5F6E6",
                                size = 0.5, linetype = "solid"),
    panel.grid.major = element_blank(), 
    panel.grid.minor = element_line(size = 0.5, 
                                    linetype = 'solid',
                                    colour = "white")
  )
```


En los siniestros vemos un  comportamiento similiar a las sumas aseguradas por la inflación, por lo que debemos realizar un ajuste por inflación a los datos.

Dado a que no se manejan cifras oficiales del Índice de Precios al Consumidor (IPC) para los años 2017 y 2018, usaremos la variación mensual del monto promedio de los siniestros como un indicador de inflación.
```{r}
inflacion <- siniestros %>% 
  select (emisionid, pagado) %>% 
  mutate(año = year(emisionid), mes = month(emisionid)) %>% 
  group_by(año,mes) %>% 
  summarize(media = mean(pagado, na.rm = TRUE)) %>% 
  arrange(año, mes) %>% 
  ungroup() %>% 
  mutate(var = media / lag(media) -1,
         cum_var = media/first(media)-1
         )
knitr::kable(inflacion)
```

Ahora actualizaremos los valores tanto de los montos como de los siniestros de acuerdo a la inflación calculada.

Seleccionaremos para nuestros calculos solo aquellas pólizas emitidas entre las fechas del primero de septiembre de 2017 y el 31 de agosto de 2018.

```{r}
asegurados <- asegurados %>% filter(fechadesde >='2017-09-01' & fechadesde < '2018-09-01')
```

```{r}
asegurados <- 
asegurados %>%
  mutate(año = year(fechadesde), mes = month(fechadesde))  %>% 
  inner_join(inflacion %>% 
               select(año, mes, cum_var), 
             by = c('año','mes')
             ) %>% 
  mutate(valor_actual_sumaseg= sumaseg * (1 + cum_var))
```
 










